臺灣高等法院刑事裁定
110年度聲再字第494號
再審聲請人
即受判決人  林秀龍



上列再審聲請人因違反毒品危害防制條例案件，對於本院109年
度上易字第131號，中華民國109年3月18日第二審確定判決（原
審案號：臺灣桃園地方法院108年度審易字第1423號；起訴案號
：臺灣桃園地方檢察署108年度毒偵字第1598號），聲請再審，
本院裁定如下：
    主  文
再審之聲請駁回。
    理  由
一、聲請再審意旨略以：再審聲請人即受判決人林秀龍（下稱聲
    請人）前因施用第二級毒品，經本院以109年度上訴131號刑
    事判決撤銷原判決，改判有期徒刑5月，並諭知易科罰金折
    算標準確定在案。而毒品危害防制條例第20條業於民國109
    年1月15日修正公布，並於同年7月15日生效施行，復有最高
    法院刑事大法庭109年度台上大字第3826號裁定主文宣示只
    要本次再犯（不論修正施行前、後）距最近1次觀察、勒戒
    或強制戒治執行完畢，已逾3年者，即當受觀察、勒戒之處
    分。則聲請人上述判決，於毒品危害防制條例新法公布實施
    之時自應停止審判，改判處聲請人應受觀察、勒戒處分方為
    妥適，然原確定判決未依法撤改判，有符合刑事訴訟法第42
    0條第1項第4款之再審事由，爰依法提起再審等語。
二、按刑事訴訟再審制度，乃判決確定後，以認定事實錯誤為由
    而設之特別救濟制度，為刑事訴訟之發現真實，及發揮再審
    特別程序之個案救濟功能，以避免冤抑。而有罪之判決確定
    後，有刑事訴訟法第420條第1項各款情形之一者，為受判決
    人之利益，得聲請再審；又同條項第4款所稱「原判決所憑
    之通常法院或特別法院之裁判已經確定裁判變更者」，係指
    原判決憑據通常法院或特別法院之另一裁判，為認定事實之
    基礎而諭知有罪之判決後，其所憑之該一其他裁判，業經確
    定裁判變更者而言；如非原判決所憑之裁判即與原判決無涉
    ，更不得據變更之裁判對原判決聲請再審（最高法院108年
    度台抗字第1374號裁定意旨參照）。
三、次按再審及非常上訴制度，雖均為救濟已確定之刑事判決而
    設，惟再審係為原確定判決認定事實錯誤而設之救濟程序，
    與非常上訴程序係為糾正原確定判決法律上錯誤者有別，是
    倘所指摘者，係關於原確定判決適用法律不當之情形，核屬
    非常上訴之範疇，並非聲請再審所得救濟（最高法院105年
    度台抗字第863號判決意旨參照）。又聲請再審應以再審書
    狀，敘述理由，附具原判決之繕本及證據，提出於管轄法院
    為之；法院認為聲請再審之程序違背規定者，應以裁定駁回
    之，刑事訴訟法第429條、第433條分別定有明文。
四、經查，聲請人因施用第二級毒品犯行，前經本院於109年3月
    18日以109年度上訴131號判決改判處有期徒刑5月，累犯，
    並諭知易科罰金折算標準確定在案，有上述原確定判決、本
    案被告前案紀錄表在卷可查。聲請人雖主張最高法院刑事大
    法庭109年度台上大字第3826號裁定，認原確定判決所憑之
    裁判已經確定裁判變更，而依刑事訴訟法第420條第1項第4
    款規定聲請再審。然前述最高法院所為之裁定並非原確定判
    決所憑之裁判，揆諸上述說明，聲請人自不得執此而對原確
    定判決聲請再審。是聲請人此部分聲請，難謂有據。
五、另觀諸聲請人所提刑事聲請再審狀，聲請人對其確有施用毒
    品犯行並無爭執，僅就本案未適用新修正毒品危害防制條例
    第20條第3項規定，給予其觀察、勒戒之機會，原判決未依
    前述規定為不受理判決，有所不當等語，核其所指摘者，實
    屬該確定判決有無違背法令而得提起非常上訴救濟之問題，
    核與刑事訴訟法第420條第1項第1款至第6款或第421條所定
    得聲請再審之情形不符，尚非本件再審程序所得審究。況毒
    品危害防制條例第20條、第23條固於109年1月15日修正公布
    ，並於同年7月15日始生效施行，惟若法院係於上述條例施
    行前為裁判，自應適用裁判時即修正前規定，不得逕行適用
    裁判時尚未生效之修正後規定，從而本院上述原確定判決之
    判決及確定日期既為109年3月18日，即係依裁判時之規定即
    修正前毒品危害防制條例而為判決，自無違背法令之問題。
    復觀諸修正後毒品危害防制條例第35條之1第3款規定，於同
    條例修正施行前犯第10條之罪之案件，於修正施行後，如判
    決確定尚未執行或執行中之案件，適用修正前之規定。其立
    法理由載明：「判決確定尚未執行或執行中之案件，基於法
    安定性原則，仍適用修正施行前之規定」，是以本件確定判
    決縱使尚未執行，依修正後同條例第35條之1第3款規定，亦
    無修正後同條例第20條第3項關於「觀察、勒戒或強制戒治
    執行完畢釋放後，3年後再犯第10條之罪者，應適用本條前2
    項之規定。」之適用餘地。從而，聲請人此部分主張實為爭
    執原確定判決適用法律有無違誤之問題，並無得據為聲請再
    審之理由。
六、綜上所述，聲請人泛以上情為據，依刑事訴訟法第420條第1
    項第4款之規定聲請再審，或屬無理由，或屬於法不合，均
    應予駁回。又本件聲請係因聲請顯屬程序上不合法逕予駁回
    ，依刑事訴訟法第429條之2立法說明，本院認無踐行通知聲
    請人到場並聽取檢察官意見等程序之必要，附此敘明。
七、應依刑事訴訟法第433條、第434條第1項，裁定如主文。　
中　　華　　民　　國　　110 　年　　10　　月　　1 　　日
                  刑事第十七庭  審判長法　官  鄭水銓
                                      法　官  沈君玲
                                      法　官  姜麗君
以上正本證明與原本無異。
如不服本裁定，應於收受送達後五日內向本院提出抗告狀。
                                      書記官  許俊鴻
中　　華　　民　　國　　110 　年　　10　　月　　4 　　日